臺灣高等法院臺中分院刑事判決　　　　　　　　　九十一年度上訴字第一號
　　上　訴　人
　　即　被　告　丙○○
　　選任辯護人　鞠金蕾
右上訴人因偽造有價證券等案件，不服臺灣臺中地方法院九十一年度訴字第八九０號
，中華民國九十一年五月二十四日第一審判決（起訴案號：臺灣臺中地方法院檢察署
九十年度偵字第一六三０三號），提起上訴，本院判決如左：
    主 　 文
原判決撤銷。
丙○○意圖供行使之用，而偽造有價證券，處有期徒刑壹年捌月。
偽造之付款人臺中市第二信用合作社西屯分社、發票人謝發達、票號ＫＨ00000
00號、帳號０００六八０之０號、發票日民國八十八年三月八日、票面金額新臺幣
貳萬肆仟零陸元之支票壹紙及偽造之謝發達印章壹枚均沒收。
    事 　 實
一、丙○○意圖為自己不法所有，明知其經濟窘迫，無資力償付債務，竟於民國八十
    八年五、六月間某日，先至臺中市○○路附近某印章行委請不詳姓名且不知情之
    成年人偽造謝發達印章一枚，再意圖供行使之用，於臺中縣市某地，以該印章偽
    造謝發達印文一枚於其所有之臺中市第二信用合作社西屯分社支票上，而偽造成
    發票日八十八年三月八日、支票號碼ＫＨ0000000號、帳號０００六八０
    之０號、付款人臺中市第二信用合作社西屯分社、面額新臺幣（下同）二萬四千
    零六元之支票一紙，再至臺中縣神岡鄉○○路八五一巷二十八弄十四號，意圖為
    自己不法之所有，以該紙支票為擔保向甲○○詐借款項，並當場交付支票供甲○
    ○收執，甲○○不疑有他，誤認支票確係謝發達簽發，而交付同上數額之金錢予
    丙○○。迄支票票期屆至，經甲○○提示支票，果因印鑑不符而退票不獲付款，
    甲○○不甘損失多次催討，丙○○均藉詞拖延，甲○○始知受騙。
二、案經甲○○訴由臺灣臺中地方法院檢察署檢察官偵查起訴。
    理 　 由
一、上訴人即被告丙○○經合法傳喚，未於言詞辯論期日到庭，其選任辯護人在本院
    辯稱被告已使用支票四年，主觀上知悉支票蓋用他人印章是領不到錢，被告亦可
    逕可隨便編造他人姓名，而不會偽造可以找到人的姓名，且若有心偽造支票，儘
    可偽造簽發數十萬或數百萬元之支票，不會僅簽發小額支票，且案發後被告亦陸
    續清償告訴人金錢，足見被告並無偽造有價證券犯意，僅係糊塗蓋錯他人印章云
    云，然查被告已於本院調查期日供承為了本案支票始偽刻謝發達之印章，有訊問
    筆錄可參，而右開犯罪事實，並據被告於偵查及原審供承不諱，核與告訴人甲○
    ○指述相符，並有偽造之支票及退票理由單影本可稽，被告行使本案偽造之支票
    以詐取告訴人金錢，主觀上自無兌現該紙支票使告訴人領到票款之意，而只須偽
    造他人名義支票即該當於偽造有價證券罪名，與支票金額多寡及發票名義人是否
    確有其人無涉，不能以偽造之支票金額不高或支票發票名義人確有其人即謂被告
    無偽造有價證券犯行，至被告於案發後償還告訴人金錢一節亦僅係犯後態度問題
    ，與已成立之罪責無涉，被告既事先偽刻印章，且於原審法院九十一年四月二十
    六日審判期日坦承盜刻印章簽發支票情事，自非僅蓋錯支票，又被告於本院調查
    期日辯稱希望本案可以與其前所犯刑案合併云云，然查被告前因自八十八年五月
    間起至同年五月二十六日止，侵占保戶保險費二十餘萬元，經本院於九十年一月
    三日以八十九年度上易字第二五六九號判處有期徒刑四月確定，又自八十八年十
    月一日起至同年六月五日止，冒標伊擔任會首之互助會會款及於八十八年十一月
    以賣股票為名詐取他人金錢，而經本院於九十年四月二十六日以八十九年度上訴
    字第二二八八號判處有期徒刑十月確定，業據本院調卷查證屬實，並有以司法院
    檢索系統查得之判決書附卷可按，然此二案件犯罪態樣與本案迥異，自係分別起
    意，並無何裁判上一罪關係，本案當非二案確定判決效力所及，被告所辯顯係畏
    罪飾卸之詞，無足採信，此外被告犯行復據告訴人甲○○於偵查及原審指訴稽詳
    ，並有如事實欄所載之偽造支票及退票理由單各一份附原審卷足資佐證，本案事
    證至臻明確，被告丙○○犯行至堪認定。
二、核被告所為，係犯刑法第二百零一條第一項之偽造有價證券罪及同法第三百三十
    九條第一項之詐欺取財罪，偽造他人印章、印文以偽造有價證券，偽造之印文係
    偽造有價證券之一部，偽造印章則係偽造有價證券之階段行為，是不另論以偽造
    印章、印文罪，又偽造有價證券後復持以行使，其行使之低度行為為偽造之高度
    行為吸收，亦不另論以行使偽造有價證券罪，被告所犯偽造有價證券罪與詐欺取
    財罪具有方法、結果之牽連犯關係，應從一重以偽造有價證券罪論處，原審以被
    告犯罪事證明確，予以論罪科刑，固非無見，惟被告交付本案支票向告訴人借款
    ，自係以支票為借款之擔保，查被告行使偽造有價證券作為借款之擔保者，該詐
    借款項即為行使有價證券以外之另一行為，應以牽連觸犯行使偽造有價證券罪及
    詐欺取財兩罪論擬（參考最高法院八十八年度台上字第二五二六號、八十七年度
    台上字第一七八四號判決意旨），原審誤認被告行為不另成立詐欺罪名，尚有未
    洽，被告上訴意旨稱伊僅係蓋錯印章云云雖無可採，但原審判決既有可議之處，
    即屬無可維持，應由本院予以撤銷改判，被告因一時經濟困窘，未經深思熟慮致
    罹重典，偽造之支票面額僅二萬四千餘元，詐得金額不高，於原審審理期間亦已
    匯款二萬四千元予告訴人而取回支票，並已獲告訴人寬宥諒解，被告犯罪之情狀
    ，尚非無可憫恕，爰依刑法第五十九條規定酌減其刑。審酌被告犯罪之動機、目
    的、手段、所生危害及犯罪後坦認罪愆，頗具悔意，並已與告訴人達成和解，態
    度尚佳等一切情狀，量處如主文第二項所示之刑，以資懲儆。前揭偽造如事實欄
    所載之支票一紙，應依刑法第二百零五條規定宣告沒收。另偽造之謝發達印章一
    枚，雖未據扣案，惟並無證據證明業已滅失，爰依刑法第二百十九條規定，併予
    宣告沒收。至前開偽造支票上所偽造之謝發達印文一枚，則因前開支票已諭知沒
    收，已無再予宣告沒收之必要，併予敘明。
三、被告經合法傳喚，無正當理由不到庭，爰不待其陳述逕行判決。
據上論結，應依刑事訴訟法第三百七十一條、第三百六十九條第一項前段、第三百六
十四條、第二百九十九條第一項前段，刑法第二百零一條第一項、第三百三十九條第
一項、第五十五條、第五十九條第二百零五條、第二百十九條，罰金罰鍰提高標準
條例第一條前段，判決如主文。
本案經檢察官乙○○到庭執行職務。
中      華      民      國　  　九十一   年       八      月     七 　  日
                                    臺灣高等法院臺中分院刑事第五庭
                                          審判長法　官  袁　從　楨
                                                法　官　胡　森　田
                                                法　官  姚　勳　昌
右正本證明與原本無異。
如不服本判決應於收受送達後十日內向本院提出上訴書狀，其未敘述上訴之理由者並
得於提起上訴後十日內向本院補提理由書（均須按他造當事人之人數附繕本）。
    書記官  陳　如　慧
中      華      民      國　  　九十一   年       八      月      九　  日
附錄論罪科刑實體法條文：
刑法第二百零一條第一項：
意圖供行使之用，而偽造、變造公債票、公司股票或其他有價證券者，處三年以上十
年以下有期徒刑，得併科三千元以下罰金。
                                                                        Ｉ
